臺灣高雄地方法院刑事判決　　　　　　　96年度訴字第3220號
公　訴　人　臺灣高雄地方法院檢察署檢察官
被　　　告　甲○○
上列被告因違反毒品危害防制條例案件，經檢察官提起公訴（96
年度毒偵字第5734號），本院合議庭裁定由受命法官獨任進行簡
式審判程序，茲判決如下：
    主  文
甲○○施用第一級毒品，累犯，處有期徒刑捌月；扣案之第一級
毒品海洛因參包（均不含包裝袋，合計驗後淨重柒點參玖公克）
、殘留第一級毒品海洛因之香煙及分裝杓各壹支，均沒收銷燬；
扣案盛裝上開海洛因之包裝袋參只、夾鏈袋壹包及黑色小型皮包
壹只，均沒收。又施用第二級毒品，累犯，處有期徒刑伍月；扣
案之第二級毒品甲基安非他命壹包（不含包裝袋，驗後淨重零點
玖陸柒公克），沒收銷燬；扣案盛裝上開甲基安非他命之包裝袋
壹只，沒收。應執行有期徒刑壹年；扣案之第一級毒品海洛因參
包（均不含包裝袋，合計驗後淨重柒點參玖公克）、第二級毒品
甲基安非他命壹包（不含包裝袋，驗後淨重零點玖陸柒公克）、
殘留第一級毒品海洛因之香煙及分裝杓各壹支，均沒收銷燬；扣
案盛裝上開海洛因之包裝袋參只、盛裝上開甲基安非他命之包裝
袋壹只、夾鏈袋壹包及黑色小型皮包壹只，均沒收。
    事  實
一、甲○○前於民國93年間，因施用毒品案件，經本院以93年度
    毒聲字第1801號裁定送勒戒所觀察、勒戒，因認有繼續施用
    毒品之傾向，再經本院以93年度毒聲字第2360號裁定送強制
    戒治，嗣因認無繼續執行戒治之必要，於94年6 月22日強制
    戒治執行完畢釋放，並經臺灣高雄地方法院檢察署檢察官於
    94年7 月13日以94年度戒毒偵字第376 號為不起訴處分確定
    。又於93年間，因違反槍砲彈藥刀械管制條例案件，經本院
    以93年度訴字第3240號判決判處有期徒刑1 年6 月確定，甫
    於96年1 月15日縮刑期滿執行完畢。詎其仍不知戒絕毒癮，
    明知海洛因及甲基安非他命分別經公告列為毒品危害防制條
    例第2 條第2 項第1 款之第一級毒品及同條項第2 款之第二
    級毒品，不得非法持有、施用，復基於施用第一級毒品海洛
    因及第二級毒品甲基安非他命之犯意，於96年6 月21日上午
    8 時許，在其位於高雄市前鎮區鎮昌里鎮昌5 巷17號之住處
    內，分別以將海洛因摻入香煙內吸食之方式，施用第一級毒
    品海洛因1 次，及以將甲基安非他命置入吸食器內以火燒烤
    吸食煙霧之方式，施用第二級毒品甲基安非他命1 次。嗣於
    同日上午10時45分許，為警在其友人位於高雄市前鎮區鎮○
    ○街278 巷6 號之住處內查獲，並當場扣得甲○○所有之第
    一級毒品海洛因3 包（如均不含包裝袋，合計驗後淨重7.39
    公克）及第二級毒品甲基安非他命1 包（如不含包裝袋，驗
    後淨重0.967 公克）、殘留第一級毒品海洛因之香煙及分裝
    杓各1 支、未殘留第一級毒品海洛因之夾鏈袋1 包及黑色小
    型皮包1 只，繼經警採集其尿液送驗後，始查知上情。
二、案經高雄市政府警察局三民第一分局報請臺灣高雄地方法院
    檢察署檢察官偵查起訴。
    理  由
一、按本件被告甲○○所犯係死刑、無期徒刑、最輕本刑為3 年
    以上有期徒刑以外之罪，其於準備程序就前揭被訴事實為有
    罪之陳述，經受命法官告知簡式審判程序之旨，並聽取其與
    公訴人之意見後，本院認無不得或不宜改依簡式審判程序進
    行之處，爰依刑事訴訟法第273 條之1 第1 項、第284 條之
    1 規定，裁定本件由受命法官獨任進行簡式審判程序，合先
    敘明。
二、事實之認定：
    訊據被告對於在上揭時、地，以上述方式施用第一級毒品海
    洛因及第二級毒品甲基安非他命各1 次之事實均坦承不諱（
    本院卷第34、46頁參照），且查：
    (一)被告為警查獲時，於96年6 月21日下午4 時51分許所採集
      之尿液，經送驗結果，確呈嗎啡及甲基安非他命陽性反應
      ，有高雄市立凱旋醫院96年7 月2 日報告編號A00000000
      號濫用藥物尿液檢驗報告暨尿液送驗編號與真實姓名對照
      表各1 紙附卷可稽（偵卷第16、17頁參照）。而扣案之疑
      似海洛因粉末3 包，經送請法務部調查局鑑定結果，確認
      均含海洛因成分（如均不含包裝袋，合計淨重7.39公克）
      ，有該局96年7 月13日調科壹字第09623055020 號鑑定書
      1 紙在卷可據（偵卷第11頁參照）；另扣案之疑似甲基安
      非他命晶體1 包，經送請高雄醫學大學附設中和紀念醫院
      檢驗結果，確認含甲基安非他命成分（如不含包裝袋，淨
      重0.967 公克），亦有該院96年9 月4 日報告編號0000-0
      00號檢驗報告1 紙在卷可考（本院卷第29頁參照）；再扣
      案之香煙及分裝杓各1 支，同經送請高雄醫學大學附設中
      和紀念醫院檢驗結果，認均殘留有海洛因成分，亦有該院
      96年9 月4 日報告編號0000-000、0000-000號檢驗報告各
      1 紙在卷可參（本院卷第26、31頁參照）。至扣案之夾鏈
      袋1 包，經送請高雄醫學大學附設中和紀念醫院檢驗結果
      ，雖確認無海洛因或甲基安非他命等法定毒品成分殘留，
      有該院96年9 月4 日報告編號0000-000號檢驗報告1 紙在
      卷可憑（本院卷第30頁參照），然上開扣案之夾鏈袋1 包
      及黑色小型皮包1 只，均係被告所有供其施用第一級毒品
      時便於包裝、攜帶毒品所用之物，業據被告供承在卷（本
      院卷第46、47），亦足資佐證。此外，復有扣押筆錄暨扣
      押物品目錄表1 份（警卷第8 至11頁參照）及查獲現場暨
      扣案物品照片5 幀（警卷第14至17頁參照）附卷可稽。是
      被告前揭自白與事實相符，應堪採為被告有罪之證據，則
      被告施用第一級毒品海洛因及第二級毒品甲基安非他命各
      1 次之犯行，均堪認定。
    (二)被告前於93年間，因施用毒品案件，經本院以93年度毒聲
      字第1801號裁定送勒戒所觀察、勒戒，因認有繼續施用毒
      品之傾向，再經本院以93年度毒聲字第2360號裁定送強制
      戒治，嗣因認無繼續執行戒治之必要，於94年6 月22日強
      制戒治執行完畢釋放，並經臺灣高雄地方法院檢察署檢察
      官於94年7 月13日以94年度戒毒偵字第376 號為不起訴處
      分確定之事實，有本院被告院內索引卡紀錄表及臺灣高等
      法院被告前案紀錄表各1 份在卷足參，其於前案強制戒治
      執行完畢釋放後，5 年內再犯本件施用毒品罪之事實，事
      證明確，應予依法論罪科刑。
三、論罪與科刑：
    (一)查海洛因、安非他命分別係毒品危害防制條例第2 條第2
      項所稱之第一級、第二級毒品，不得非法持有、施用。核
      被告所為，係犯毒品危害防制條例第10條第1 項之施用第
      一級毒品罪及同條第2 項之施用第二級毒品罪。其施用第
      一級、第二級毒品前，持有海洛因、甲基安非他命之低度
      行為，應為施用之高度行為所吸收，均不另論罪。被告所
      犯上述二罪，犯意各別，行為互殊，應予分論併罰。查被
      告前於93年間，因違反槍砲彈藥刀械管制條例案件，經本
      院以93年度訴字第3240號判決判處有期徒刑1 年6 月確定
      ，甫於96年1 月15日縮刑期滿執行完畢之事實，有本院被
      告院內索引卡紀錄表、臺灣高等法院被告前案紀錄表各1
      份附卷可參，其受有期徒刑之執行完畢，5 年以內故意再
      犯本件有期徒刑以上之罪，為累犯，應分依刑法第47條第
      1 項規定各加重其刑。爰審酌被告前因施用毒品案件經強
      制戒治執行完畢釋放後，竟仍未能徹底戒絕毒品，復犯本
      案施用毒品，顯見其無戒毒悔改之意，惟念其施用毒品之
      次數、施用毒品乃自戕一己之身體健康，尚未對他人造成
      危害，且犯後已坦承犯行，態度良好等一切情狀，分別量
      處如主文所示之刑，並定其應執行之刑，以資懲戒。
    (二)扣案物之沒收：
      扣案之毒品海洛因3 包（均不含包裝袋，合計淨重7.39公
      克）均屬第一級毒品，扣案之甲基安非他命1 包（不含包
      裝袋，淨重0.967 公克）係屬第二級毒品，扣案殘留第一
      級毒品海洛因之香菸及分裝杓各1 支，均業已難與其上所
      殘留之第一級毒品海洛因析離，亦均屬第一級毒品，均應
      依毒品危害防制條例第18條第1 項前段之規定，併予宣告
      沒收銷燬。至扣案盛裝上開海洛因之包裝袋3 只、盛裝上
      開甲基安非他命之包裝袋1 只，因已經鑑定檢驗機構將之
      與盛裝之毒品分別鑑析其重量，應可視為與毒品分離之物
      ，然既係被告所有供被告包裝欲施用之毒品所用之物，均
      應依刑法第38條第1 項第2 款規定，併予宣告沒收。另扣
      案之夾鏈袋1 包及黑色小型皮包1 只，亦均係被告所有供
      其施用第一級毒品時便於包裝、攜帶毒品所用之物，已如
      前述，亦應依刑法第38條第1 項第2 款之規定，併予宣告
      沒收。
四、不另為無罪諭知部分：
    (一)公訴意旨另略以：被告甲○○分別基於施用第一級毒品海
      洛因及第二級毒品甲基安非他命之集合性犯意，自96年1
      月25日晚上9 時許至同年6 月21日上午8 時許前某時許止
      ，在其位於高雄市前鎮區鎮昌里鎮昌5 巷17號住處等處所
      ，施用海洛因及甲基安非他命多次。因認被告此部分之犯
      行亦涉犯毒品危害防制條例第10條第1 、2 項之施用第一
      、二級毒品罪嫌等語。
    (二)按犯罪事實應依證據認定之，無證據不得認定其犯罪事實
      ；又不能證明被告犯罪者，應諭知無罪之判決，刑事訴訟
      法第154 條第2 項、第301 條第1 項分別定有明文。次按
      刑事訴訟法第156 條第2 項規定，被告雖經自白，仍應調
      查其他必要之證據，以察其是否與事實相符，立法目的乃
      欲以補強證據擔保自白之真實性，亦即以補強證據之存在
      ，藉之限制自白在證據上之價值，而所謂補強證據，則指
      除該自白本身外，其他足資以證明自白之犯罪事實確具有
      相當程度真實性之證據而言（最高法院74年台覆字第10號
      判例意旨參照）。
    (三)公訴意旨認被告於前揭時、地涉犯施用第一、二級毒品罪
      嫌，無非係以被告於警詢及偵查中之自白為其唯一論據。
      惟查，公訴意旨所指被告此部分施用第一、二級毒品之犯
      行，除被告之自白外，即無其他證據足資佐證，而本院亦
      查無其他卷存積極事證足認被告涉有公訴意旨所指此部分
      之犯行，參諸前開說明，就此部分本應為被告無罪之諭知
      ，然因公訴人認此部分若有罪，與前開經論罪科刑部分，
      具有集合犯之裁判上一罪關係，爰不另為無罪之諭知。
五、退併辦部分：
    (一)96年度毒偵字第6653號：
      1.移送併辦意旨略以：被告甲○○分別基於施用第一級毒
        品海洛因及第二級毒品甲基安非他命之犯意，於96年6
        月24日下午5 時55分許回溯24小時內之某一時間，在不
        詳地點施用海洛因及甲基安非他命各1 次，而被告此部
        分施用第一、二級毒品之犯行，與前揭經論罪科刑部分
        有集合犯之裁判上一罪關係，應移請併予審理等語。
      2.移送併辦意旨認被告於前揭時、地施用第一、二級毒品
        ，無非係以被告之濫用藥物尿液檢驗報告為其主要證據
        。訊據被告則矢口否認有此部分施用第一、二級毒品之
        犯行，辯稱：伊最近一次施用海洛因及甲基安非他命，
        係96年6 月21日上午8 時許等語。經查，被告於96年6
        月24日下午4 時35分許為警查獲後，於同日下午5 時55
        分許為警所採集之尿液，經送驗結果，確呈嗎啡及甲基
        安非他命陽性反應，固有臺灣檢驗科技股份有限公司96
        年7 月10日報告編號KＺ000000000000號濫用藥物尿液檢
        驗報告暨尿液採證檢驗對照表各1 紙在卷可稽；惟依據
        文獻Clarke’s Isolation and Indentification of D
        rugs乙書第二版記述：施用海洛因後24小時內經由尿液
        排出之量可達使用劑量之80％，施用甲基安非他命後24
        小時內，約有施用劑量之70％由尿中排出，而上開二種
        毒品，其於尿液中排出之最長時限，受施用劑量、施用
        方式、個人體質及其代謝情況等因素影響，因個案而異
        ，一般可檢出之最長時間為海洛因服用後2 至4 天、甲
        基安非他命1 至5 天，有行政院衛生署管制藥品管理局
        91年10月3 日管檢字第110436號函函示在案；是本件被
        告於96年6 月21日上午8 時許施用第一、二級毒品海洛
        因及甲基安非他命，既據本院認定如前，參諸前揭說明
        ，於其施用前揭毒品後5 天內（即同年月26日前），自
        仍得由其所排出之尿液中檢出嗎啡或甲基安非他命成分
        ，尚難僅以被告於同年月24日為警採集之尿液經送驗呈
        嗎啡及甲基安非他命陽性反應，即遽認被告除96年6 月
        21日上午8 時許外，另於同年月24日下午5 時55分許回
        溯24小時內之某一時間，亦有施用第一、二級毒品海洛
        因及甲基安非他命之犯行。此外，遍查全卷亦無其他卷
        存積極證據足資認定被告有併案意旨所指此部分之犯行
        ，即不能證明被告此部分之犯罪，本應為無罪之諭知，
        惟此部分並未經檢察官提起公訴，自應退還檢察官另為
        適法之處理。
    (二)96年度毒偵字第6734號：
      1.移送併辦意旨略以：被告甲○○基於成癮性施用毒品之
        犯意，先後於96年8 月4 日晚上10時20分許及同年月5
        日下午4 時30分許採尿回溯24小時內之某一時間（不含
        公權力拘束期間），分別在高雄市○○區○○路與六合
        路口「雅虎遊藝場」廁所內及某不詳地點，施用第一級
        毒品海洛因及第二級毒品甲基安非他命各1 次，而被告
        此部分施用第一、二級毒品之犯行，與前揭經論罪科刑
        部分有集合犯之裁判上一罪關係，應移請併予審理等語
        。
      2.按集合犯係指立法者所制定之犯罪構成要件中，本即預
        定有數個同種類行為而反覆實行之犯罪而言，故是否集
        合犯之判斷，客觀上，自應斟酌法律規範之本來意涵、
        實現該犯罪目的之必要手段、社會生活經驗中該犯罪必
        然反覆實行之常態及社會通念等，主觀上，則視其反覆
        實施之行為是否出於行為人之一個犯意，並秉持刑罰公
        平原則，加以判斷之，稽以行為人施用毒品之原因，不
        一而足，其多次施用毒品之行為，未必皆出於行為人之
        一個決意決定，且觀諸毒品危害防制條例第10條第1 項
        、第2 項施用毒品之構成要件文義衡之，實無從認定立
        法者本即預定該犯罪之本質，必有數個同種類行為而反
        覆實行之集合犯行，故施用毒品罪應非集合犯之罪。又
        行為人各次施用毒品之行為，均係為滿足各該次之毒癮
        ，於滿足毒癮後，該次行為即已完成，是各次均為各自
        獨立之行為，各具獨立性，其前後次施用毒品行為間，
        自無密接不可分之關係，各自獨立構成同一施用毒品罪
        責，顯然不合接續犯之構成要件。再參以刑法第56條修
        正理由之說明，謂「對繼續犯同一罪名之罪者，均適用
        連續犯之規定論處，不無鼓勵犯罪之嫌，亦使國家刑罰
        權之行使發生不合理之現象」、「基於連續犯原為數罪
        之本質及刑罰公平原則之考量，爰刪除有關連續犯之規
        定」等語，即係將本應各自獨立評價之數罪，回歸本來
        就應賦予複數法律效果之原貌。因此，就刑法修正施行
        後多次施用毒品之犯行，除行為人係基於單一犯意，於
        密切接近之時、地，多次施用毒品以達成該次解癮之目
        的者，因其各舉動係為同一解癮而為，故獨立性極為薄
        弱，難以強行分開，而仍應論以接續犯外，即應採一罪
        一罰原則，始符合前揭立法本旨（最高法院96年8 月2
        日刑事庭會議決議意旨參照）。
      3.查本件被告於本案施用第一、二級毒品海洛因及甲基安
        非他命之時間為96年6 月21日，而檢察官前揭移送併辦
        部分，被告施用第一級毒品海洛因之時間為同年8 月4
        日晚上10時20分許，施用第二級毒品甲基安非他命則為
        同年8 月5 日下午4 時30分許採尿回溯24小時內之某一
        時間，二者犯罪時間相距1 月有餘，已足見被告前揭二
        次施用毒品犯行，尚非於密切接近之時、地實行以達其
        同次解癮之目的，顯非基於毒品成癮性之單一犯意，參
        諸前揭最高法院決議意旨，自無從論以接續犯，而應一
        罪一罰。是以，上開併辦部分，尚不能認係本件起訴效
        力所及，本院自無從併予審理，亦應退由檢察官另行依
        法處理。
據上論斷，應依刑事訴訟法第273 之1 第1 項、第284 條之1 、
第299 條第1 項前段，毒品危害防制條例第10條第1 項、第2 項
、第18條第1 項前段，刑法第11條、第38條第1 項第2 款、第47
條第1 項、第51條第5 款，判決如主文。
本案經檢察官李佳韻到庭執行職務。
中　　華　　民　　國　　96　　年　　9 　　月　　17　　日
                    刑事第八庭  法　官　陳振嘉
以上正本證明與原本無異。
如不服本判決應於收受本判決後10日內向本院提出上訴書狀，並
應敘述具體理由，如未敘述上訴理由者，應於上訴期間屆滿後20
日內補提理由書狀於本院（均須按他造當事人之人數附繕本）「
切勿逕送上級法院」。
中　　華　　民　　國　　96　　年　　9 　　月　　17　　日
 　　　　　　　　　　　　　　　 書記官  顏宗貝
附錄本案判決論罪科刑法條：
毒品危害防制條例第10條
施用第一級毒品者，處6月以上5年以下有期徒刑。
施用第二級毒品者，處3年以下有期徒刑。
